台灣台中地方法院刑事判決　　　　　　　　　　　　八十九年度訴字第二一六八號
　　公　訴　人　台灣台中地方法院檢察署檢察官
　　被　　　告　甲○○
　　選任辯護人　李慶松
　　　　　　　　黃文皇
右列被告因懲治盜匪條例等案件，經檢察官提起公訴（八十八年度偵字第二一四五一
號、第二二五五０號），本院判決如左：
    主    文
甲○○共同意圖為自己不法之所有，以強暴、脅迫至使不能抗拒，而使他人交付其物
，處有期徒刑伍年陸月，扣案具殺傷力改造玩具手槍支（槍枝管制編號分別為0000
000000、0000000000、0000000000，其中00000000000支含彈匣壹個）及未扣案疑似
改造之衝鋒槍壹支暨土造子彈壹顆、面罩貳個均沒收；又共同變造國民身分證，足以
生損害於公眾及他人，處有期徒刑貳月，扣案變造陳德逢國民身分證上「甲○○」照
片壹枚沒收。應執行有期徒刑伍年陸月，扣案具殺傷力改造玩具手槍支（槍枝管制
編號分別為0000000000、0000000000、0000000000，其中00000000000支含彈匣壹個
）及未扣案疑似改造之衝鋒槍壹支暨土造子彈壹顆、面罩貳個、變造陳德逢國民身分
證上「甲○○」照片壹枚，均沒收。
    事    實
一、甲○○（綽號「阿成」）前曾於民國（下同）七十九年八月十四日因違反懲治盜
    匪條例、竊盜案件，經台灣高等法院台中分院分別判處有期徒刑九年、五月，並
    定應執行刑為有期徒刑九年三月，於七十九年九月二十四判決確定，於七十九年
    十一月八日送監執行，期間至八十八年六月十一日始屆滿，嗣於八十年一月一日
    減刑為有期徒刑九年一月十五日確定，於八十三年二月八日縮短刑期假釋出獄，
    期間須至八十八年四月六日屆滿。假釋中，甲○○詎仍不知戒慎警惕，於八十六
    年四月二十三日晚七時許，在台中市○○路與進化北路口附近不詳店名之泡沬紅
    茶店，與丙○○（經台灣高等法院台中分院判處有期徒刑八年）、丁○○（經台
    灣南投地方法院判處有期徒刑九年確定）、及姜哲生（綽號小安，另由檢察官偵
    辦中）四人共謀至南投縣名間鄉南雅村市場巷二十一號邱建榮住處搶劫財物，並
    由姜哲生提供作案用之槍械器具，謀議既定，四人即基於共同意圖為自己不法所
有，強劫財物之犯意聯絡，乘坐由姜哲生駕駛未懸掛車牌之裕隆自小客車，往南
    投方向行駛，途經台中縣與南投縣交界之烏溪橋時，姜哲生即將其所有預備供作
    案具有殺傷力可供軍用之改造玩具手槍三支取出，將其中一支交與丙○○（槍枝
    管制編號為0000000000），其中二支（槍枝管制編號分別為0000000000、000000
    0000）交與丁○○，編號0000000000一支彈匣內並有具殺傷力可供軍用之土造子
    彈三顆，並囑丁○○將其中編號0000000000一支暫藏置於烏溪橋近草屯方向橋墩
    附近，姜哲生則持未具殺傷力之改造衝鋒槍一支（起訴書誤載為制式）及其土造
    子彈一顆，同日晚上九時二十分許抵南投縣名間鄉南雅村市場巷二十一號邱建榮
    住處前，姜哲生再將其所有準備之面罩三個取出交與丙○○及甲○○各一個，除
    丁○○外均戴上面罩，並由丁○○及丙○○各持上開改造玩具手槍先進入，姜哲
    生持改造衝鋒槍與甲○○隨後進入（侵入住宅部分未據告訴），甫進入，丁○○
    所持之槍枝因走火射擊一發擦傷己身之左腳姆指，姜哲生旋即喝令在場之被害人
    陳進財、陳啟農、謝陳玉梨等人不准動，甲○○則動手將電話室內接線拔下，姜
    哲生復命被害人陳進財等人至廚房，於廚房中因邱建榮之智障叔叔邱連盛未聽制
    止仍動手吃飯，姜哲生即持不具殺傷力之改造衝鋒檢往上射擊一槍警告，旋又命
    被害人陳進財等人至客廳並脅迫渠等將財物交出，否則要開槍，而以此強暴、脅
    迫之方法致使被害人陳進財等三人不能抗拒，而分別將現款新台幣（下同）一千
    八百五十元（陳進財）、三十七萬三千元（陳啟農）、六萬五千元（謝陳玉梨）
    拿出置於桌上，交付予甲○○，陳啟農並將手上所戴值約十萬元之勞力士手錶一
    只交付與丁○○，嗣因邱建榮在二樓自監視器內察覺一樓之情況而報警處理，警
    員聞報後，到場逮獲丁○○一人，餘三人則於趁隙逃逸，當場起獲勞力士手錶一
    只（已發還被害人陳啟農）、編號0000000000改造玩具手槍一支（含彈匣一個）
    、土造子彈二顆（送鑑已拆解一顆）、面罩二個等物，嗣丁○○又於同年五月二
    十四日會警至烏溪橋取出編號 000000000改造手槍一枝，丙○○逃亡後，將其持
    用之改造手槍交予曾銘俊（另由檢察官提起公訴在案）。
二、甲○○於逃亡期間，且因他案（違反肅清煙毒條例案件）遭通緝，而為避免其遭
    通緝之身分遭識破，竟於八十六年八、九月間，在台中市○○路某舞廳，與年籍
    不詳綽號「阿勇」之成年男子共同基於變造之犯意聯絡，以三萬元之代價，由甲○○將自己之照片一枚交付予綽號「阿勇」者，而由綽號「阿勇」者在不詳時間
    、不詳地點，將上開甲○○之照片一枚貼於「陳德逢」之國民身分證上，加以變
    造後，再交付予甲○○，足以使陳德逢遭受警方追緝，及戶政機關對國民身分證
    之管理之正確性，而生損害於陳德逢本人及戶政機關。
三、嗣於八十八年十月十六日，經台灣台中地方法院檢察署檢察官指揮刑事警察局偵
    二隊二組及台中縣警察局烏日分局查獲周國揚強盜集團，進而查獲曾銘俊持有上
    開槍枝管制編號 000000000改造手槍一枝，並進而於八十八年十月十九日下午四
    時許，在彰化縣鹿港鎮○○路二０一號林裕真（甲○○女友）住處查獲甲○○，
    並在甲○○身上扣得經變造之陳德逢國民身分證一張，因而查獲上情。
四、案經刑事警察局偵二隊二組會同台中縣警察局烏日分局移送台灣台中地方法院檢
    察署檢察官偵查起訴。
    理    由
甲、有罪部分：
一、強盜及槍砲彈藥刀械管制條例部分：
    訊據被告甲○○對於八十八年十月十九日下午四時許，在彰化縣鹿港鎮○○路二
    ０一號女友林裕真住處，為警查獲之情，固不否認，惟矢口否認有何強盜及違反
    槍砲彈藥刀械管制條例之犯行，辯稱：最初於警訊及檢察官初訊時會坦承參與強
    盜犯行，係因女友林裕真當時因案緩刑中，為使林裕真不被移送法辦並遭撤銷緩
    刑，遂與警方交換條件，始向警方坦承參與強盜犯行，況且丙○○會供述伊參與
    強盜犯行，係丙○○挾怨復云云。經查：
    (1)右揭事實，業據被告甲○○於警訊，及檢察官第一次訊問時，坦承不諱，核與
      同案被告丙○○於警訊、偵查，及台灣南投地方法院八十八年訴緝字第一六號
      、台灣高等法院台中分院八十九年度上訴字第一二二一號案件審理中供述情節
      相符，且核與同案被告丁○○於台灣南投地方法院八十六年訴字第三０六號偵
      查及審理中供述情節相符，分別有丙○○警訊、偵查筆錄附卷及丁○○警訊、
      偵查、審理筆錄檢卷可按。矧，依被告於檢察官第一次訊問時，檢察官僅訊問
      被告被查獲時是否拿陳德逢身分證上貼你照片否？被告竟以：「是該身分證．
      ．，南投縣名間鄉那件搶案我分到五、六萬元。」等語，是以被告對於強盜所
      得，伊分得多少錢，竟仍自行予以答覆，則被告確實有參與強盜之犯行，應堪
      可認定。
    (2)至於被告雖辯稱：係因女友林裕真當時因案緩刑中，為使林裕真不被移送法辦
      並遭撤銷緩刑，遂與警方交換條件，始向警方坦承參與強盜犯行云云。惟以，
      被告在檢察官第二次訊問時，雖否認參與強盜犯行，亦僅係以：警訊中坦承
      係因警方於製作筆錄時拿丙○○之筆錄來抄，要伊在筆錄上簽名等語置辯，並
      未提及有關與警方交換條件之情事，竟待本院審理時始辯稱條件交換云云，顯
      屬事後欲圖卸責之詞；矧，被告女友林裕真於八十八年十月十九日下午四時
      許，在彰化縣鹿港鎮○○路二０一號住處為警查獲後，隨即由警方人員製作調
      查筆錄（否認施用毒品）並採尿送請台中縣衛生局檢驗，待驗尿結果呈嗎啡陽
      性反應後，隨即由台中縣烏日分局移送台灣彰化地方法院檢察署偵辦，嗣並由
      檢察官聲請送勒戒處所施以觀察勒戒，並未有未移送之情事發生，此業據本院
      向台灣彰化地方法院檢察署調取該署八十八年度聲觀二九一一號卷宗審認屬實
      ；且證人即警員乙○○於本院審理時，亦到庭證述並無條件交換之情。是以
      ，被告此之所辯，不足採信。
    (3)至於證人即同案被告丙○○於本院審理時證述有關被告與警方條件交換，被告
      始會坦承強盜犯行，且綽號「阿成」者，並非被告云云。惟以，證人丙○○於
      警訊、偵查，及台灣南投地方法院八十八年訴緝字第一六號、台灣高等法院台
      中分院八十九年度上訴字第一二二一號案件審理中，業已明確供述被告確有參
      與強盜犯行，且綽號「阿成」者即被告甲○○明確；矧，若謂被告確有所謂條
      件交換之情，則以丙○○於警訊時除供述參與本件強盜犯行外，尚參與有八十
      六年三月間，在高雄市強盜九十萬元之強盜案件，惟於警方質問被告時，被告
      除坦承參與本件強盜案件，對於高雄市之強盜案件則堅持否認。如是，若謂被
      告與警方有條件交換，則警方大可要被告亦坦承參與高雄市之強盜案件，惟警
      方並未將高雄市發生之強盜案件，記載被告確有參與，並將之移送，更何況被
      告之女友林裕真事後，仍遭警方移送，有如前述。是以，證人丙○○事後翻異
      前詞，無非係圖護被告之詞，不足採信。
    (4)至於證人即同案被告丁○○於本院審理時與被告當面對質時，雖供述我不確定
      等語，惟以丁○○於台灣南投地方法院八十六年訴字第三０六號偵查及審理中
      ，業已供述綽號「阿成」者，確實有參與本件強盜案件，而「阿成」者，是由
      同案被告丙○○介紹認識的，且參與同案被告丙○○於警訊、偵查，及台灣南
      投地方法院八十八年訴緝字第一六號、台灣高等法院台中分院八十九年度上訴
      字第一二二一號案件審理中，業已明確供述被告確有參與本件強盜案件，且綽
      號「阿成」者，即被告甲○○之情明確。如是，證人丁○○於本院雖證述我不
      確定，亦顯係圖護被告之詞，不足採信。
    (4)此外，核與被害人陳進財、陳啟農、謝陳玉梨、邱建榮指訴情節大致相符。
    (5)復有面罩二個、改造手槍三枝（槍枝管制編號0000000000、0000000000及0000
      000000）扣案足資佐證，且有陳啟農贓物領據一紙附卷可稽。而上開改造手槍
      三枝，均經內政部警政署刑事警察局鑑驗認有殺傷力，有該局刑鑑字第三一二
      九九、三七六八八、一○八九一五號鑑驗通知書附卷可稽。
    (6)綜上，被告前揭所辯，無非係圖卸責，委無足採。事證明確，被告右揭強盜、
      違反槍砲彈藥刀械管制條例犯行，均堪認定。
二、偽造文書部分：
    右揭犯罪事實，業據被告於警、偵證及本院審理時，坦承不諱。復有陳德逢國民
    身分證一張扣案足資佐證。事證明確，被告變造國民身分證之犯行，洵堪認定。
三、按被告與其他共犯，係於共謀搶劫後，始持有具殺傷力可供軍用之槍、彈，並持
    以搶劫，核被告所為係犯刑法第一百八十七條之罪（按行為後法律有變更者，適
    用裁判時之法律，但裁判前之法律有利於行為人者，適用最有利於行為人之法律
    ，刑法第二條第一項但書定有明文，而槍砲彈藥刀械管制條例於八十六年十一月
    二十四日修正，被告等人意圖供犯罪之用而持有具殺傷力之改造槍械及子彈，所
    犯為修正後之槍砲彈藥刀械管制條例第十一條第四項、第十二條第四項之犯行，
    而修正後之槍砲彈藥刀械管制條例上開法定刑度均較修正前之槍砲彈藥刀械管制
    條例第十條第三項、第十一條第三項及刑法第一百八十七條較不利於被告丙○○
    ，依照前揭刑法第二條第一項但書之規定，自應適用最有利於被告之修正前之上
    開槍砲彈藥刀械管制條例及刑法第一百八十七條之規定，又被告同時持有改造之
    槍枝及土造子彈係一行為觸犯二罪名，為想像競合犯，本應依刑法第五十五條之
    規定從一重之修正前槍砲彈藥刀械管制條例第十條第三項處斷，惟依修正前之同
    條例第十三條之一規定，應從較重之刑法第一百八十七條規定論處，在此說明）
    、新刑法第三百二十八條第一項之強盜罪（按被告行為後，懲治盜匪條例業於九
    十一年一月三十日公布廢止。而刑法第三百二十八條之修正亦於同年一月三十日
    公布施行，被告犯本案實際在懲治盜匪條例廢止前，自應以犯罪時法即該條例第
    五條第一項第一款及新修正之刑法第三百二十八條第一項為比較有利於上訴人與
    否之標準，不得以修正前之刑法第三百二十八條第一項為行為時法，予以比較適
    用，依上述標準比較結果，自應依新刑法第三百二十八條第一項論處。故被告所
    為係犯新刑法第三百二十八條第一項），及刑法第二百十二條之變造特種文書罪
    。被告與丙○○、丁○○、姜哲生間就本案刑法第一百八十七條、第三百二十八
    條第一項之罪具有犯意聯絡及行為分擔，均為共同正犯，被告等同時強劫被害人
    陳進財等三人財物係一行為同時侵害數法益，觸犯數罪名，依刑法第五十五條規
    定從一重處斷。被告所犯刑法第二百十二條之罪部分，被告與綽號「阿勇」者二
    人具有犯意聯絡及行為分擔，為共同正犯。被告所犯上開刑法第一百八十七條之
    罪、第三百二十八條第一項之罪二罪間有方法結果之牽連關係，為牽連犯，應依
    刑法第五十五條後段之規定從一重之刑法第三百二十八條第一項之罪處斷；又被
    告所犯刑法第三百二十八條第一項之罪、與第二百十二條之罪，犯意各別，罪名
    不同，應分論併罰。爰審酌被告已有違反懲治盜匪條例之不良素行，於假釋中，
    竟不知戒慎警惕，再度與他人共組強盜集團，持槍進入被害人住宅搶劫財物，嚴
    重危害社會秩序及居家安全，且為逃避追緝，竟又共同偽造國民身分證使用，損
    及戶政機關大關戶政之管理及他人，惟念其犯後尚能於警訊及檢察官第一次訊問
    時坦承犯行，態度良好等一切情狀，分別量處如主文所示之刑，並定其應執行刑
    ，以資懲儆。至於具殺傷力改造玩具手槍三支（其中槍枝管制編號0000000000一
    支含彈匣一個）係違禁物（彈匣同係槍支之一部為違禁物），未扣案改造之衝鋒
    槍一支，為共犯姜哲生所有供犯罪所用之物，無證據證明已滅失，應依刑法第三
    十八條第一項第一、二款規定宣告沒收；扣案之面罩二個，係共犯姜哲生所有供
    犯罪使用之物，亦應依刑法第三十八條第一項第二款規定宣告沒收；至於扣案之
    陳德逢國民身分證上「甲○○」照片一枚，為被告所有，供犯罪所用之物，爰依
    刑法第三十八條第一項第二款之規定，予以宣告沒收。至扣案之制式彈殼一發係
    警員射擊所留，業據證人即警官黃隆邦之證述在卷（丙○○案件）可考，另土造
    子彈一顆已拆解，已非違禁物，與共犯丁○○槍枝走火射擊未扣案之土造彈頭一
    個，已非被告所有供犯罪使用之物，又共同被告丙○○犯案時所持之面罩一個，
    已於其逃逸時丟棄而滅失，業據被告丙○○陳明在卷，既未扣案，爰均不予宣告
    沒收。
乙、不另為無罪諭知部分：
一、公訴意旨另以：被告與丙○○、丁○○、姜哲生（綽號小安）等人共同持有烏茲
    衝鋒槍一支，認被告尚涉犯刑法第一百八十七條之意圖供自己犯罪之用而持有槍
    械罪云云。惟查，上開衝鋒槍並未扣案，自無從認定該衝鋒槍確為制式，亦難認
    定具有殺傷力。而本院又查無證據足以證明被告此部分犯行，其此部分犯罪不能
    證明。因公訴人認被告此部分持有衝鋒槍之犯行，與上開持有槍彈罪，有實質上
    一罪之關係，爰不另為無罪之諭知。
二、公訴意旨另以：被告在委由綽號「阿勇」者將其照片貼於陳德逢國民身分證上，
    而變造陳德逢之國民身分證後持以使用，而行使變造國民身分證，而認被告係犯
    刑法第二百十六條、第二百十二條之行使變造國民身分證罪云云。惟被告自警、
    偵訊及本院審理時，均係供述綽號「阿勇」在將變造國民身分證交付給伊後，伊
    僅帶在身上尚未使用，即被警方查獲，如是，被告之行為僅止於變造而已，尚未
    及於行使，本應就行使部分為無罪判決之諭知，惟偽造之低度行為與行使之高度
    行為，具有吸收犯之關係，爰不另為無罪判決之諭知，附此敘明。
丙、據上論斷，應依刑事訴訟法第二百九十九條第一項前段，刑法第二條第一項但書
    、第二十八條、第三百二十八條第一項（修正後）、第一百八十七條、第二百十
    二條、第五十五條、第三十八條第一項第一款、第二款，罰金罰鍰提高標準條例
    第一條前段，判決如主文。
本案經檢察官張富慶到庭執行職務
中      華      民      國    九十一    年      八      月    二十二    日
                                臺灣臺中地方法院刑事第四庭
                                    法  官  洪  俊  誠
右正本證明與原本無異。
如不服本判決，應於判決送達後十日內，向本院提出上訴狀。
                                    書記官  胡  美  娟
中      華      民      國    九十一    年      八      月    二十二    日
附錄本案論罪科刑法條：
刑法第三百二十八條第一項：
  意圖為自己或第三人不法之所有，以強暴、脅迫、藥劑、催眠術或他法，至使不能
  抗拒，而取他人之物或使其交付者，為強盜罪，處五年以上有期徒刑。
刑法第一百八十七條：
  意圖供自己或他人犯罪之用，而製造、販賣、運輸或持有炸藥、棉花藥、雷汞或其
  他相類之爆裂物或軍用槍砲、子彈者，處五年以下有期徒刑。
刑法第二百十二條：
  偽造、變造護照、旅券、免許證、特許證及關於品行、能力服務或其他相類之證書
  、介紹書，足以生損害於公眾或他人者，處一年以下有期徒刑、拘役或三百元以下
  罰金。
